臺灣高雄地方法院刑事判決　　　　　　　95年度訴字第2491號
公　訴　人　臺灣高雄地方法院檢察署檢察官
被　　　告　甲○○
　　　　　　　　　　（現另案於臺灣高雄監獄執行中）
指定辯護人　本院公設辯護人戊○○、己○○
上列被告因違反槍砲彈藥刀械管制條例案件，經檢察官提起公訴
（95年度偵字第15766 號），本院判決如下：
    主  文
甲○○未經許可，持有可發射子彈具有殺傷力之改造手槍，處有
期徒刑參年肆月，併科罰金新台幣拾伍萬元，罰金如易服勞役，
以新臺幣貳仟元折算壹日。扣案之仿奧地利CLOCK 廠製十七型半
自動手槍製造之槍枝換裝土造金屬槍管改造而成具殺傷力之改造
手槍壹支（含彈匣，槍支管制編號0000000000號），沒收之。
    事  實
一、甲○○明知未經主管機關許可，不得寄藏、持有可發射子彈
    具殺傷力之改造手槍及子彈，竟未經許可，於民國91年間某
    日，在高雄市○○路、裕誠路口附近某處，向真實姓名年籍
    不詳、綽號「坤仔」成年男子，以約新台幣（下同）25,000
    元之價格，同時購得仿奧地利CLOCK 廠製17型半自動手槍製
    造之槍枝換裝土造金屬槍管改造而成具殺傷力之改造手槍1
    支（含彈匣，槍支管制編號0000000000號）及土造金屬彈殼
    加裝直徑8.8 厘米金屬彈頭而成具殺傷力之土造子彈1 顆，
    而無故非法持有之。嗣因甲○○持上開具殺傷力之改造槍彈
    與丙○○、洪一、乙○○等人共同犯擄人勒贖案（丙○○
    、洪一、乙○○等人所涉擄人勒贖罪，均另案審理；甲○○所犯擄人勒贖罪部分，業經臺灣高等法院高雄分院以95年
    度矚上訴字第6 號判決判處有期徒刑15年確定），為警查獲
    ，並扣得上開具殺傷力之改造槍、彈（查扣時，前開改造手
    槍已無彈匣）。
二、案經臺灣高雄地方法院檢察署檢察官自動簽分偵查起訴。
    理  由
壹、證據能力部分
    按被告以外之人，於審判外之言詞或書面陳述，除法律有規
    定者外，不得作為證據，刑事訴訟法第159 條第1 項定有明
    文。是被告以外之人原則上當以其於審判中之陳述作為證據
    ，然因本判決所引用之其餘證據資料（詳後引證據），其中
    傳聞證據部分，縱無刑事訴訟法第159 條之1 至第159 條之
    4 或其他規定之傳聞證據例外情形，亦因被告、辯護人及檢
    察官或同意可作為證據使用，或未聲明異議，本院審酌該證
    據作成之情況，認為適當，依刑事訴訟法第159 條之5 第1
    項、第2 項之規定（即刑事訴訟法第159 條第1 項之「除法
    律有規定者」），應得為證據。
貳、實體部分
一、訊據被告甲○○坦承持有上開改造槍、彈之事實，惟辯稱：
    95 年2月26日或27日，為參與擄人勒贖案件，故向友人「坤
    仔」借用扣案改造槍、彈使用。又因所犯擄人勒贖案件業經
    判決確定，而本件持有改造槍、彈犯行，與上開擄人勒贖部
    分，具廢止前刑法之牽連犯關係，自應為免訴之判決等語。
    經查：
（一）查被告於95年3 月1 日，夥同丙○○、乙○○、丁○○等
      人，共同持有扣案改造槍、彈，在高雄縣大發工業區，押
      走曾湘湘，向其家人勒贖，而被告所犯擄人勒贖案件，業
      經台灣高等法院高雄分院以95年度矚上訴字第6 號判決判
      處有期徒刑11年確定等情，業據被告自承在卷（參本院卷
      第36頁之不爭執事項），並有臺灣高等法院被告前案紀錄
      表在卷可參。另扣案上開槍彈，經送內政部警政署刑事警
      察局鑑定，結果認扣案槍枝1 枝係仿CLOCK 廠17型半自動
      手槍製造之槍枝換裝土造金屬槍管改造而成之改造手槍（
      不含彈匣，槍枝管制編號00 00 000000），機械性能良好
      ，可擊發適用子彈，認具殺傷力；扣案子彈1 顆，認係由
      土造金屬彈殼加裝直徑8.8mm 金屬彈頭而成之土造子彈，
      經實際試射結果，可擊發，認具殺傷力等情，有卷附內政
      部警政署刑事警察局95年5 月16日刑鑑字第0950035153
      號槍彈鑑定書可證（見偵卷第2 至6 頁）。是被告持有具
      殺傷力之扣案改造槍、彈犯擄人勒贖案件，應堪認定。
（二）按「早已非法持有槍、彈，後另起意犯罪；或意圖犯甲罪
      而持有槍、彈，卻持以犯乙罪，均應以數罪併罰論處。必
      因意圖犯某罪而持有槍、彈，後果以之犯該罪，兩罪間始
      有牽連犯之適用」，有最高法院85年度台上字第3734號、
      93年度台上字第187 號判決意旨可資參照。是被告雖持有
      扣案改造槍、彈犯擄人勒贖案件，然被告是為犯案而持有
      扣案槍、彈，或係因其他原因早已持有扣案槍、彈，再持
      之犯案，攸關本件持有扣案槍彈犯行是否為前案確定判決
      效力所及，故有先予審究之必要。
（三）被告於91年間某日，在高雄市○○路、裕誠路口附近某處
      ，以25,000元之價格，向姓名年籍均不詳、綽號「坤仔」
      之成年男子，購入扣案改造槍彈之事實，已據被告於95年
      3 月5 日偵查中自白在卷（見95年度偵字第7338號偵查卷
      第7 頁第1 至3 行），被告雖於本院審理中翻異前供，改
      以前揭情詞置辯，且聲請傳訊證人即擄人勒贖案件共同被
      告丙○○、丁○○及乙○○到庭作證，資以證明其為犯擄
      人勒贖案件，乃向友人「坤仔」借用扣案槍、彈使用之事
      實。惟本院審酌：
    證人丙○○、丁○○、乙○○雖於本院審理中，均結證與
      被告共同持有扣案槍、彈共犯擄人勒贖犯行。然證人丙○○證述：犯案前並未要求被告找槍枝，在犯案前2 日，經
      乙○○電話告知，始知已準備好槍枝，惟乙○○及被告均
      未告知槍、彈來源為何，係在擄人勒贖案一審審理中，經
      法官提示，始第1 次見及犯案槍、彈等語。證人丁○○結
      稱：因被告在電話中表示取得槍彈，約2 、3 日後，在九
      曲堂某殿廟前見及槍、彈，但被告並未告知槍彈來源，亦
      未表示係何時持有該槍、彈，曾討論過持槍、彈犯擄人勒
      贖案，然並未要求被告去找槍枝犯案等語。證人乙○○則
      證陳：先前討論共犯擄人勒贖案時，被告曾經表示向友人
      詢問槍枝事宜，而在犯案前2 、3 日，被告撥打電話告知
      已取得槍、彈，惟並未說明槍、彈來源，之後曾與丁○○
      一同前往九曲堂某殿廟前察看槍、彈，之前從未見過被告
      持有該槍、彈，故無法確定被告在犯案之前即已持有該槍
      、彈或係因為要犯擄人勒贖案而持有該槍、彈等語明確（
      以上均參本院卷第58至63頁）準此，證人丙○○、丁○○
      及乙○○於本院審理時之證詞，雖可證明被告確實持扣案
      槍、彈至案發現場，與其等共同擄人勒贖之事實，且事前
      曾謀議推由被告持該槍、彈前往犯案之事實，然因上開證
      人就被告究係何時持有槍、彈及槍、彈來源為何等事項，
      均一無所悉，尚難認被告係為犯擄人勒贖案，而向他人借
      用扣案槍、彈。
    被告翻異前供，分別於95年3 月7 日，接受警方詢問時；
      95年5 月3 日移審及95年6 月5 日擄人勒贖案一案準備程
      序中陳稱：扣案槍、彈係於94年6 、7 月間，在高雄市○○路友人林國租屋處，因林國為逃避警方追緝，遂將該槍
      、彈交付其保管等語（詳高雄縣政府警察局高縣警刑專字
      第0950079452號刑案偵查卷宗第70頁）；（參本院矚重訴
      第3 號卷95年5 月3 日訊問筆錄第13頁、95年6 月5 日準
      備程序筆錄第6 頁）。嗣各於擄人勒贖案一審95年8 月2
      日審判程序中及本案審理時改稱：該槍彈係丙○○要求準
      備，故在犯擄人勒贖案前約10日，向真實姓名年籍不詳、
      綽號「坤仔」之男子借得等語（參本院矚重訴第3 號卷審
      判筆錄第29至31頁；本院卷第16頁）。因被告就扣案槍、
      彈來源為何及持有槍彈之時間，先後供述歧異，則其於本
      院審理時之辯詞是否屬實，已非無疑。再者，被告所犯本
      件持有扣案槍、彈犯行，業經檢察官於95年6 月12日提起
      公訴，可知被告在檢察官起訴後，已逐漸意識到其先前陳
      述持有扣案槍、彈之時點及原因，將對自己應負之罪責產
      生重大影響，是在脫免罪責、免受更不利益之刑事訴追等
      外力影響下，其之後所為之陳述，顯難採信。況被告於本
      院審理時自承：因犯擄人勒贖案，遭羈押進入看守所後，
      曾有人教導其如何陳述，之前會改稱代「林國」保管扣案
      槍、彈，係以為如此陳述，罪會比較輕；之後會改稱係向
      「坤仔」借用槍、彈，則因含另觸犯一條罪，故又翻供等
      語（詳本院卷第64頁倒數第11行以下、第66頁），足見被
      告於95年3 月5 日遭羈押後，或在監所同伴之教導下，或
      基於罪責減輕及免受訴追之考量下，而一再更改持有槍、
      彈之時間、原因之陳述，益徵應認被告嗣後翻異前供，應
      受外力影響，不可採信。反之，被告於95年3 月5 日遭受
      羈押前，曾接受檢察官訊問，並坦承犯行，當時被告並未
      受上開因素之外力影響，所為之陳述並無其他考量，自屬
      真實可信。此外，復參以被告於本院審理時陳供：於95年
      2 月26、27日，在高雄市○○路偶遇「坤仔」，因曾見「
      坤仔」處理帳目時持有槍彈，因犯擄人勒贖案需要，乃向
      「坤仔」商借槍彈，嗣「坤仔」應允後，遂相約在自由路
      黃昏市場交付槍彈等語（詳本院卷第66頁）。由於一般槍
      彈取得不易，且非法持有槍彈本身即屬犯罪行為，被告居
      住在高雄縣大寮鄉，竟在高雄市○○路偶然遇見「坤仔」
      ，並於見面後不久立即向「坤仔」借得槍、彈使用，實與
      常情有違。從而，被告於91年1 月間某日，在高雄市○○
      路、裕誠路口附近某處，以約25,0 00 元之價格，向「坤
      仔」同時購得扣案槍、彈之事實，應可認定。
    因被告於91年間即持有扣案槍、彈，而被告遲至95年間，
      始決意與證人丙○○、丁○○及乙○○，共同持有扣案槍
      、彈犯擄人勒贖案件，顯見被告持有扣案槍、彈之初，並
      非意在4 年後，供與證人丙○○、丁○○及乙○○共犯擄
      人勒贖案件之用，是揆諸前揭最高法院判決意旨，被告持
      有扣案槍、彈犯行與所犯擄人勒贖案件部分，係屬另行起
      意之數罪，核無廢止前刑法牽連犯之裁判上一罪關係，非
      前案確定判決之既判力所及，自應另行訴追。是本件事證
      明確，被告犯行，堪以認定。
二、按行為後法律有變更者，適用行為時之法律。但行為後之法
    律有利於行為人者，適用最有利於行為人之法律，刑法第2
    條第1 項定有明文。查被告於前開行為後，刑法相關規定業
    經總統於94年2 月2 日修正公布，並自95年7 月1 日施行。
    職是，本件自應就被告行為前、後相關法律有修正者，依前
    揭規定加以比較適用。茲說明如下：刑法分則編各罪所定罰
    金之貨幣單位原為銀元，且依修正前刑法第33條第5 款規定
    ，罰金刑為1 銀元以上，而有關罰金倍數之調整及銀元與新
    台幣之折算標準，則定有「罰金罰鍰提高標準條例」及「現
    行法規所定貨幣單位折算新台幣條例」，除罰金以1 銀元折
    算3 元新台幣外，並將72年6 月26日以前修正之刑法部分條
    文罰金數額提高2 至10 倍 ，其後修正者則不再提高倍數；
    嗣修正後刑法第33條第5 款則將罰金刑提高為新台幣1 千元
    以上，並以百元計算之，且因刑法第33條第5 款所定罰金貨
    幣單位既已改為新台幣，刑法分則編各罪所定罰金之貨幣單
    位亦應配合修正為新台幣，且考量刑法修正施行後，不再適
    用「現行法規所定貨幣單位折算新台幣條例」，為使刑法分
    則編各罪所定罰金之最高數額與刑法修正前趨於一致，爰增
    訂刑法施行法第1 條之1 規定，將刑法分則編各罪所定罰金
    之貨幣單位均改為新台幣，並將72年6 月26日以前修正之刑
    法部分條文罰金數額提高為30倍，其後修正者則提高為3 倍
    。是以刑法分則編各罪所定罰金刑之最高數額，於上開規定
    修正後仍屬一致，並無不同；但其罰金刑之最低數額，修正
    前1 銀元以上之規定，經配合修正前罰金罰鍰提高標準條例
    第2 條（現已刪除）規定，就其原定數額提高為10倍，再經
    折算，即為新台幣30元，因修正後已提高為新台幣1 千元以
    上，因修正後規定並非較有利於被告，自應適用修正前之規
    定。
三、被告未經許可，持有上揭具殺傷力之改造槍、彈，核其所為
    ，係犯槍砲彈藥刀械管制條例第8 條第4 項未經許可持有具
    殺傷力之改造手槍罪、同條例第12條第4 項未經許可持有子
    彈罪。按未經許可持有槍彈為繼續犯，於其終止持有之前，
    犯罪行為仍在繼續實施之中，其間法律縱有變更，但其行為
    既繼續實施至新法施行以後，自無行為後法律變更，應為新
    舊法比較之問題，而應適用其行為終止時之現行條例論處（
    最高法院89年度臺非字第186 號判決意旨參照）。是本件被
    告持有扣案槍、彈之時間雖為91年1 月間，然其持有行為繼
    續至95年3 月6 日即所持有上開槍、彈為警扣案時，自無行
    為後法律變更，而就槍砲彈藥刀械管制條例其間曾經之修正
    ，無庸為新舊法比較。被告以一持有行為同時觸犯上開罪名
    ，為想像競合犯，應從一重之未經許可持有可發射子彈具殺
    傷力之改造手槍罪處斷。爰審酌被告同時持有具殺傷力之改
    造槍械及子彈，危害社會治安，對於人民生命財產亦具有潛
    在之威脅，所生實害甚重，其後甚且持以犯擄人勒贖案，惡
    性非輕；惟其犯罪後坦承犯行等一切情狀，量處如主文所示
    之刑，併斟酌被告持有本件槍彈時間非短，就其罰金刑部分
    依現行刑法第42條第3 項規定，諭知如主文所示易服勞役折
    算標準（按修正前刑法第42條第2 項原規定「易服勞役以1
    元以上3 元以下，折算1 日。但勞役期限不得逾6 個月」、
    第3 項則規定「罰金總額折算逾六個月之日數者，以罰金總
    額與6 個月之日數比例折算」，且被告行為時之易服勞役折
    算標準，依修正前罰金罰鍰提高標準條例第2 條前段（現已
    刪除）之規定，本係就其原定數額提高為100 倍折算1 日，
    故被告行為時之易服勞役折算標準乃以銀元3 百元折算1日
    ，經折算後應以新臺幣9 百元折算為1 日。惟修正後刑法第
    42條第3 項前段則改以：「易服勞役以新臺幣1 千元、2 千
    元或3 千元折算1 日。但勞役期限不得逾1 年」，乃就易服
    勞役之折算標準予以提高，並延長易服勞役之期限。從而被
    告前揭罰金刑依修正後刑法易服勞役之折算標準加以計算，
    較有利於被告，故應依刑法第2 條第1 項前段，適用裁判時
    、即修正後刑法第42條第3 項規定諭知易服勞役之折算標準
    ，方屬適法）。扣案之前開仿CLOCK 廠17型半自動手槍製造
    之槍枝換裝土造金屬槍管改造而成之改造手槍1 支（含彈匣
    ，槍枝管制編號0000000000號），屬違禁物，爰依刑法第38
    條第1 項第1 款之規定，宣告沒收之【該槍枝所附彈匣雖未
    扣案，然因被告供承：其取得槍枝時，確實附有彈匣，或係
    遺留在擄人勒贖案發現場等語（見95年度偵字第7388號卷第
    12頁）；且該槍枝扣案前確含彈匣，亦經證人乙○○、丁○○於本院審理時證陳明確（參本院卷第63頁），是該彈匣雖
    未扣案，然屬前開違禁物改造手槍之組成部分，復無證據證
    明業已滅失，自應併予沒收，附此敘明】。至扣案具殺傷力
    之子彈1 顆，業經試射擊發而滅失，爰不予宣告沒收。
四、公訴意旨另以：被告於91年間某日，在高雄市○○路、裕誠
    路口附近某處，除向真實姓名年籍不詳、綽號「坤仔」成年
    男子，購得上開槍枝1 支、具殺傷力子彈1 顆外，同時購得
    具殺傷力之土造子彈5 顆而持有之等情，因認被告此部分亦
    涉犯槍砲彈藥刀械管制條例第12條第4 項之未經許可持有子
    彈罪嫌等語。
（一）按被告之自白不得作為有罪判決之唯一證據，仍應調查其
      他必要之證據，以察其是否與事實相符，刑事訴訟法第15
      6 條第2 項定有明文。
（二）查被告固於警詢、偵查及本院審理時供稱：除同時取得前
      揭扣案槍、彈外，另同時取得子彈5 顆，有1 因走火擊發
      ，於4 顆可能係遺留在擄人勒贖案件之現場等語。然該5
      顆子彈既未經扣案，且未送請鑑定，本院自無從判斷該子
      彈是否具有殺傷力，尚難因被告自白，即遽認被告犯有前
      開槍砲彈藥刀械管制條例第12條第4 項之罪。另被告前開
      擄人勒贖案件中雖曾扣得子彈14顆，但因鑑定後，均認係
      由玩具金屬彈殼加裝底火帽而成，不具火藥及彈頭，非為
      完整之子彈，均不具殺傷力，亦有前揭刑事警察局槍彈鑑
      定書所載可證，顯見被告此部分亦不構成槍砲彈藥刀械管
      制條例第12條第4 項之罪，附此敘明。
（三）因公訴人所舉之證據，均不足以證明被告另犯持有子彈罪
      嫌。此外，復無其他積極證據足資認定被告確有公訴人所
      指之犯行，不能證明被告犯罪，原應為無罪判決之諭知，
      惟檢察官認此部分如成立犯罪，與前揭論罪科刑部分，具
      有想像競合犯之裁判上一罪關係，爰不另為無罪之諭知，
      附此敘明。
據上論斷，應依刑事訴訟法第299 條第1 項前段，槍砲彈藥刀械
管制條例第8 條第4 項、第12 條第4 項，刑法第11條前段、第2
條第1 項、第55條、第42條第3 項、第38條第1 項第1 款，判決
如主文。
本案經檢察官庚○○到庭執行職務。
中　　華　　民　　國　　96　　年　　5 　　月　　30　　日
                  刑事第十三庭  審判長法  官  方百正
                                      法  官  方錦源
                                      法　官  戴韻玲
以上正本證明與原本無異。
如不服本判決，應於判決送達後10日內，向本院提出上訴狀。
中　　華　　民　　國　　96　　年　　5 　　月　　30　　日
                                      書記官  李春慧
所犯法條：
槍砲彈藥刀械管制條例第8條
未經許可，製造、販賣或運輸鋼筆槍、瓦斯槍、麻醉槍、獵槍、
空氣槍或第4 條第1 項第1 款所定其他可發射金屬或子彈具有殺
傷力之各式槍砲者，處無期徒刑或5 年以上有期徒刑，併科新臺
幣1 千萬元以下罰金。
未經許可，轉讓、出租或出借前項所列槍枝者，處5 年以上有期
徒刑，併科新臺幣1 千萬元以下罰金。
意圖供自己或他人犯罪之用，而犯前二項之罪者，處無期徒刑或
7 年以上有期徒刑，併科新臺幣1 千萬元以下罰金。
未經許可，持有、寄藏或意圖販賣而陳列第1 項所列槍枝者，處
3 年以上10年以下有期徒刑，併科新臺幣700 萬元以下罰金。
第 1 項至第 3 項之未遂犯罰之。
槍砲彈藥刀械管制條例第12條
未經許可，製造、販賣或運輸子彈者，處1 年以上7 年以下有期
徒刑，併科新台幣500 萬元以下罰金。
未經許可，轉讓、出租或出借子彈者，處6 月以上5 年以下有期
徒刑，併科新台幣300 萬元以下罰金。
意圖供自己或他人犯罪之用，而犯前二項之罪者，處3 年以上10
年以下有期徒刑，併科新台幣700 萬元以下罰金。
未經許可，持有、寄藏或意圖販賣而陳列子彈者，處5 年以下有
期徒刑，併科新台幣300 萬元以下罰金。
第 1 項至第 3 項之未遂犯罰之。
